臺灣臺中地方法院刑事判決　96年度易字第2136號
公　訴　人　臺灣臺中地方法院檢察署檢察官
被　　　告　乙○○
選任辯護人　賴鴻鳴律師
　　　　　　劉錦勳律師
上列被告因詐欺案件，經檢察官提起公訴（九十六年度偵字第九
○八二號），被告於本院受命法官行準備程序時，對於犯罪事實
為有罪之陳述，經本院合議庭裁定由受命法官獨任適用簡式審判
程序，判決如下：
    主    文
乙○○幫助意圖為自己不法之所有，以詐術使人將本人之物交付
，處有期徒刑貳月，如易科罰金，以銀元佰元即新臺幣玖佰元
折算壹日。
    犯罪事實及理由
一、本件犯罪事實：乙○○、丙○○（由本院另行審結）均明知
    不法犯罪集團經常以人頭電話門號撥打電話向被害人施用詐
    術，使被害人將款項匯入其指定之人頭帳戶，以掩飾其犯行
    ，並藉此逃避檢警人員之追緝，並預見向其取得所申辦手機
    電話卡之人，會以該電話卡作為此類詐財取財之不法所用，
    竟仍基於幫助詐欺取財之不確定故意，容任他人使用該電話
    卡，以遂行詐騙他人財物之犯行，由乙○○先於民國（下同
    ）九十五年一月十六日向位於臺中市○區○○○街一三五號
    第一廣場地下一樓之南屏電信股份有限公司申辦門號000
    0000000號之電話卡後，旋將電話卡交付丙○○。待
    丙○○取得前開電話卡後，再於不詳之時間、地點，將該電
    話卡交付一真實姓名年籍不詳之人，容任他人作為詐欺取財
    之工具。嗣該真實姓名年籍不詳之人取得前開手機門號電話
    卡後，即與其所屬之犯罪集團成員共同意圖為自己不法之所
    有，基於詐欺之犯意聯絡，於九十五年二月二十三日十三時
    二十三分許撥打電話予甲○○，向甲○○謊稱其遭冒名申辦
    人頭帳戶及手機，為保護其帳戶出入安全，要求甲○○至世
    華銀行填寫語音轉帳單，使甲○○陷於錯誤，依指示將新臺
    幣（下同）三十五萬五百零九元轉匯入張清順（由臺灣高雄
    地方法院檢察署檢察官另案偵辦中）帳號000－0000
    0000000000號之帳戶內。嗣經甲○○察覺有異而
    報警循線加以查獲。
二、證據名稱：
  (一)被告乙○○於本院審理時之自白。
  (二)證人即被害人甲○○於警詢中之指述。
  (三)南屏電信客戶申請書、被告乙○○身分證、駕照正反面影本
    、匯款單、交易資料查詢單、存摺影本各一紙及照片一張。
  (四)臺灣高等法院被告全國前案紀錄表（被告素行之認定）。
三、按刑法上之故意，分為直接故意（確定故意）與間接故意（
    不確定故意），行為人對於構成犯罪之事實，明知並有意使
    其發生者為直接故意。行為人對於構成犯罪之事實，預見其
    發生而其發生並不違背其本意者為間接故意；而間接故意與
    有認識的過失之區別，在於二者對構成犯罪之事實雖均預見
    其能發生，但前者對其發生並不違背其本意，後者則確信其
    不發生。且幫助犯之成立，以行為人主觀上認識被幫助者正
    欲從事犯罪或係正在從事犯罪，且該犯罪有既遂之可能，而
    其行為足以幫助他人實現構成要件者，即具有幫助故意，並
    不以行為人確知被幫助者係犯何罪名為必要。至於行為人在
    正犯實施犯罪前為幫助行為者，則構成事前幫助犯。依一般
    人通常之知識、經驗，均應知任意提供自己申請之電話卡予
    無信賴關係之他人使用，易致他人以該電話卡作為不法犯罪
    之工具。而衡諸情理，被告乙○○係年逾三十一歲之成年人
    ，有偵訊筆錄在卷足憑，對此自難諉為不知。而近年來詐欺
    取財之犯罪類型層出不窮，該等犯罪，多數均係利用人頭電
    話卡作為詐欺之工具，並經媒體廣為披載，被告縱使並不確
    知所提供之電話卡，係遭他人用以對被害人詐欺取財，亦無
    法確知取得該電話卡之人係以何種方法於何時地為詐欺取財
    之具體內容，惟對於其所提供之上揭電話卡，將遭人作為詐
    欺取財犯行之工具使用，應有概括之認識，且可預見其發生
    ，竟仍同意提供，顯對電話卡提供他人不法犯罪之所用，並
    不違背被告之本意，即被告並非確信電話卡不至遭利用為犯
    罪之用，仍將電話卡提供他人，足認被告應具幫助犯罪之不
    確定故意。
四、再按刑法第二十八條之共同正犯，係指二人以上共同實施犯
    罪之行為者而言，幫助他人犯罪，並非實施正犯，在事實上
    雖有二人以上共同幫助殺人，要亦各負幫助殺人責任，仍無
    適用該條之餘地。最高法院著有三十三年上字第七九三號判
    例可資參佐。本案被告乙○○、丙○○雖均有幫助詐欺之犯
    行，然應各負幫助詐欺之責，要無「共同幫助」適用之餘地
    ，附此敘明。
五、適用之法條：刑事訴訟法第二百七十三條之一第一項、第二
    百九十九條第一項前段、第三百十條之二、第四百五十四條
    第一項，刑法第二條第一項前段、第三十條第一項前段、第
    三百三十九條第一項、第三十條第二項、第四十一條第一項
    前段（修正前），罰金罰鍰提高標準條例第一條前段、第二
    條（修正前）。
本案經檢察官郭景東到庭執行職務。
中　　華　　民　　國　　96　　年　　5 　　月　　22　　日
                刑事第七庭  法　官  張清洲
以上正本證明與原本無異。
如不服本判決，應於送達後十日內向本院提出上訴狀（須附繕本
），上訴於臺灣高等法院臺中分院。
                            書記官　沈筱玲
中　　華　　民　　國　　96　　年　　5 　　月　　22　　日
附錄論罪科刑法條
刑法第三十條：
幫助他人犯罪者，為從犯。雖他人不知幫助之情者，亦同。
從犯之處罰，得按正犯之刑減輕之。
刑法第三百三十九條第一項：
意圖為自己或第三人不法之所有，以詐術使人將本人或第三人之
物交付者，處五年以下有期徒刑、拘役或科或併科一千元以下罰
金。
